【裁判字號】    99,抗,9
【裁判日期】    990203
【裁判案由】    撤銷羈押
【裁判全文】
臺灣高等法院花蓮分院刑事裁定             99年度抗字第9號
抗  告  人  甲○○
即  被  告
                    （現於臺灣臺東看守所羈押中）
上列抗告人因撤銷羈押案件，不服臺灣臺東地方法院中華民國99
年1月13日裁定（99年度聲字第2號），提起抗告，本院裁定如下
：
    主  文
抗告駁回。
    理  由
一、抗告意旨略以：抗告人即被告（以下稱抗告人）甲○○因殺
    人未遂案件，經臺灣臺東地方法院宣告有期徒刑8年，羈押
    至今已逾10月，逾合法羈押期間限制，故聲請撤銷羈押，原
    審法院竟以不適用刑事訴訟法第108條第5項規定，及抗告人
    有湮滅證據之虞，裁定駁回抗告人之聲請，惟：
（一）刑事訴訟法第108第5項明定，所犯最重本刑為10年以下有
      期徒刑之以下之刑者，有延長羈押次數限制之適用，抗告
      人所犯殺人未遂罪，依刑法第271條、第25條規定，即非
      最重本刑為10年以上有期徒刑之罪。抗告人既經宣告判處
      有期徒刑8年，而所謂宣告刑乃「所犯刑」之最終定論，
      一旦「宣告」之後，即將「所犯」確定，故抗告人「所犯
      」殺人未遂，經宣告有期徒刑8年，係符「最重本刑為10
      年以下有期徒刑以下之刑」要件，自有延長羈押次數限制
      之適用。
（二）再者，前揭法條規定係10年有期徒刑以下之刑，非10年有
      期徒刑以下之「罪」，抗告人既宣告8年之有期徒刑，羈
      押期間已逾期，至為明顯。且案發至今5年有餘，並無理
      由認有湮滅證據之虞。
    綜上所述，請求撤銷原裁定，另為適法裁定云云。
二、經查：
（一）按羈押被告，審判中不得逾3月。但有繼續羈押之必要者
      ，得於期間未滿前，經法院依刑事訴訟法第101條或第101
      條之1之規定訊問被告後，以裁定延長之。又延長羈押期
      間，審判中每次不得逾2月，如所犯最重本刑為10年以下
      有期徒刑以下之刑者，第一審、第二審以3次為限，第三
      審以1次為限，刑事訴訟法第108條第1項前段、第5項後段
      分別定有明文。所謂「所犯最重本刑為十年以下有期徒刑
      以下之刑者」要件之判斷，於判決後，自應以法院判決所
      適用之罪名及所犯法條為準，此有最高法院97年度台抗字
      第197號判決可參。又前揭要件係指依刑事法律規定之最
      高法定刑而言，亦即立法者依該犯罪對法秩序所危害程度
      不同，而所預定得由審判機關裁量刑期之最高限制，而非
      指經具體個案綜合考量所為之宣告刑，合先敘明。
（二）復按，刑法第271條規定殺人罪之最重本刑為死刑，並非
      10年以上有期徒刑，抗告人對此顯有誤解，且未遂犯僅得
      視犯罪行為人與法秩序所呈現敵對意志程度，而按既遂犯
      之刑減輕，另為適當之「宣告刑」，非該減輕之刑即指為
      殺人未遂罪之法定刑。本件抗告人甲○○所犯之殺人罪未
      遂案件，其最重本刑為死刑，並不符刑事訴訟法第108條
      第5項規定之「所犯最重本刑為十年以下有期徒刑以下之
      刑者」要件，自無延長羈押次數限制之適用。此部分業經
      原審法院於裁定理由中說明甚詳，抗告人猶執陳詞，指摘
      原裁定不當，洵屬無稽。
（三）末按，羈押制度係拘束刑事被告身體自由，並將其收押於
      一定處所之強制處分，此一保全程序旨在防止被告逃亡、
      保全證據及確保刑事偵查、審判、執行程序順利進行，使
      國家刑罰權得以實現以維護社會安全，有司法院大法官會
      議解釋第392號、第653號解釋可參。是被告經法官訊問後
      ，認為犯罪嫌疑重大，符合刑事訴訟法第101條一般性羈
      押或同法第101條之1預防性羈押之法定羈押原因，且有羈
      押之必要者，法院自得就具體個案情節及法定構成要件予
      以酌定，就客觀情形觀察，如法院羈押之裁定在目的與手
      段間之衡量並無違反比例原則情形，即不得指摘有違法或
      不當可言。又於羈押後，有無繼續羈押之必要，仍許法院
      斟酌訴訟進行程度及其他一切情事而為認定，除有刑事訴
      訟法第114條各款所列情形之一不得駁回者外，是否撤銷
      羈押或准許具保停止羈押，法院有自由裁量之權，衡非被
      告所得強求。抗告人甲○○因犯殺人未遂及行使偽造文書
      等罪，經原審宣告應執行有期徒刑8年4月（殺人未遂罪部
      分處有期徒刑8年），且原審綜合卷內客觀具體事證資料
      ，並兼顧實體真實之發現等因素，認其犯罪嫌疑重大，且
      雖事隔多年，仍有湮滅證據之虞，係符合羈押之原因尚未
      消滅之要件，非經羈押顯難進行審判，而有繼續羈押之必
      要，且亦未違反平等或比例原則之情形。況刑事訴訟係以
      實現國家刑罰權為目的之司法程序，審判乃以追訴而開始
      ，追訴必須實施偵查，待至判決確定，尚須執行始能實現
      裁判之內容。偵查、追訴、審判及刑之執行均屬刑事司法
      之過程，抗告人所涉之殺人犯罪嫌疑重大，日後尚有「刑
      之執行」之司法權尚待行使，自仍有繼續羈押之必要。原
      審法院認事適法，核無違誤，抗告人任意指摘原裁定不當
      ，並無理由，應予駁回。
三、據上論結，應依刑事訴訟法第412條，裁定如主文。
中    華    民    國    99    年    2     月    3     日
                        審判長法  官  何方興
                              法  官  林碧玲
                              法  官  王紋瑩
以上正本證明與原本無異。
本件不得再抗告。
中    華    民    國    99    年    2     月    3     日
                              書記官  李芸宜


司法院資訊處製作；財團法人民間司法改革基金會備份。
